【裁判字號】    91,自,968
【裁判日期】    920129
【裁判案由】    違反動產擔保交易法
【裁判全文】
臺灣臺中地方法院刑事判決                          九十一年度自字第九六八號
    自  訴  人  佶利租賃有限公司
    代  表  人  丁○○
    代  理  人  甲○○  女  三.
    被      告  乙○○  女  四.
右列被告因違反動產擔保交易法案件，經自訴人提起自訴，本院判決如左：
    主  文
乙○○無罪。
    理  由
一、自訴意旨略以：被告乙○○於民國九十年四月十七日，在臺中市西屯區○○○街
    四二號一樓，以動產擔保交易附條件買賣之方式，向自訴人佶利租賃有限公司購
    買車號ＶＯＩ－１４３號輕型機車一部。雙方約定頭期款為新臺幣（下同）一千
    元，餘款二萬四千五百七十元，分九期給付，每月為一期，於每月十七日付款，
    每期應付二千七百三十元，標的物存放地點為臺中市○○路○段一九七巷九號，
    在價金未付清前，標的物之所有權屬於自訴人所有，被告僅得依約占有使用，不
    得任意遷移或為其他處分，為動產交易之債務人。詎被告僅依約繳納頭期款及一
    期分期款後，即意圖不法之利益，於九十年六月間，將標的物遷移約定地點或為
    其他處分，拒絕繳納分期款且不知去向，致自訴人追索無著而生損害，因認被告
    涉犯動產擔保交易法第三十八條之罪嫌。
二、自訴意旨認被告乙○○涉犯動產擔保交易法第三十八條之罪嫌，係以被告取得車
    號ＶＯＩ－１４３號輕型機車後，僅依約繳納頭期款及一期分期款，即意圖不法
    之利益，於九十年六月間，將標的物遷移約定地點或為其他處分，拒絕繳納分期
    款且不知去向，致自訴人佶利租賃有限公司追索無著而生損害，並提出附條件買
    賣契約書、機車行車執照為證為其論據。訊據被告坦承於右揭時、地，以動產擔
    保交易附條件買賣之方式，向自訴人購買車號ＶＯＩ－１４３號輕型機車一部，
    並於九十年六月間，自臺中市○○路○段一九七巷九號搬遷至臺中市○區○○路
    合作大樓三之二號，惟堅詞否認有為右揭犯行，辯稱：伊將每期分期款均交給江
    雪鳳及丙○○母子，請渠等代為向自訴人繳納，伊並不知江雪鳳、丙○○並未代
    其繳納等語。
三、按犯罪事實應依證據認定之，無證據不得推定其犯罪事實；不能證明被告犯罪者
    ，應諭知無罪之判決，刑事訴訟法第一百五十四條、第三百零一條第一項分別定
    有明文。又按事實之認定，應憑證據，如未能發現相當證據，或證據不足以證明
    ，自不能以推測或擬制之方法，以為裁判基礎；刑事訴訟法上所謂認定犯罪事實
    之證據，係指足以認定被告確有犯罪行為之積極證據而言，該項證據自須適合於
    被告犯罪事實之認定，始得採為斷罪資料（最高法院四十年臺上字第八六號、二
    十九年上字第三一Ｏ五號判例參照）。經查，被告乙○○供稱：伊將每期分期款
    項均交給江雪鳳及丙○○母子，請渠等代為向自訴人繳納，伊並不知江雪鳳、丙
    ○○並未代其繳納等語，核與證人丙○○於本院審理時證稱：伊確有與母親江雪
    鳳至被告住處拿取機車分期款，由母親江雪鳳代為向自訴人繳納，伊並不知道母
    親江雪鳳為何未將款項繳付自訴人等語及證人江雪鳳於本院審理時證稱：被告確
    有將機車每期分期款交給伊，由伊代為向自訴人繳納，伊因騎機車與別人發生擦
    撞，需急用金錢，乃先行挪用每期之分期款等語相符。觀諸證人江雪鳳之證詞足
    以使其所涉犯之普通侵占罪行遭到追訴之命運，其證詞當無迴護被告之可能性，
    顯然堪予採信。且被告在與證人江雪鳳債務糾葛未為解決之前，業已先行付清積
    欠自訴人之機車分期款項，有和解書在卷足憑，益證被告並無不法利益之主觀意
    圖及將標的物遷移或為其他處分之客觀行為。此外，復查無其他積極證據足資證
    明被告有何自訴人所指之行為，核屬不能證明被告犯罪，應諭知被告無罪之判決
    。
據上論斷，應依刑事訴訟法第三百四十三條、第三百零一條第一項，判決如主文。
中      華      民      國    九十二    年      一      月    二十九    日
                              臺灣臺中地方法院刑事第三庭
                                      法  官  陳  得  利
右正本證明與原本無異。
如不服本判決，應於送達後十日內向本院提出上訴狀（須附繕本），上訴於臺灣高等
法院臺中分院。
                                      書記官
中      華      民      國    九十二    年      一      月      三十    日


司法院資訊處製作；財團法人民間司法改革基金會備份。
